臺灣臺南地方法院刑事簡易判決　　　　 100年度簡字第1079號
聲　請　人　臺灣臺南地方法院檢察署檢察官
被　　　告　朱榮燦
上列被告因詐欺案件，經檢察官聲請簡易判決處刑（ 100年度營
偵字第257號、第4030號、第4999號），及移送併辦（100年度偵
字第6264號），本院判決如下：
    主  文
朱榮燦幫助共同意圖為自己不法之所有，以詐術使人將本人之物
交付，累犯，處有期徒刑伍月，如易科罰金，以新臺幣壹仟元折
算壹日。
    事實及理由
一、朱榮燦曾於民國90年至91年間，因強盜、偽造貨幣、違反證
    券交易法等案件經法院判刑確定，經合併定其應執行刑有期
    徒刑7年5月（聲請簡易判決處刑書誤載為9年5月），嗣經減
    刑並定其應執行有期徒刑7年2月，於 96年9月14日因縮短刑
    期假釋付保護管束出監，並於 97年8月24日（聲請簡易判決
    處刑書誤載為 97年8月29日）保護管束期滿假釋未經撤銷而
    執行完畢。詎其仍不知悔改，可預見行動電話門號在現代社
    會中乃專屬個人對外聯繫之重要溝通工具，具有識別通話對
    象之個化特徵，一般人取得他人名義之行動電話門號使用，
    常與財產犯罪之需要密切相關，且取得他人行動電話門號之
    目的，在於掩飾所為之犯行不易遭人追查，又對於提供行動
    電話之行為本身，雖無引發他人萌生犯罪之確信，但仍基於
    縱若有人以其行動電話門號實施詐欺取財犯罪，亦不違反其
    本意之幫助犯意，於99年10月30日在臺南市○○區○○路之
    亞太電信三民特約服務中心，申辦0000000000行動電話門號
    之預付卡（下稱本件門號）並開卡後，將本件門號之SIM 卡
    1枚交付予姓名年籍均不詳之成年詐騙集團成員， 該詐騙集
    團之成年成員即共同基於意圖為自己不法所有之犯意聯絡，
    透過在自由時報廣告版刊登辦理貸款之廣告，先於99年12月
    9日以本件門號及楊守成所提供之 0000000000行動電話門號
    （下稱楊守成之門號，又楊守成之部分業經本院判決）聯絡
    周春玲（另案經檢察官偵辦），由周春玲提供其在臺灣銀行
    台中港分行申設之000000000000號帳戶之金融卡及密碼後，
    經由附表一編號1至3所示之詐騙方法，詐使附表一編號1至3
    所示之被害人將如附表一編號1至3所示數額之金錢匯入如附
    表所示之帳戶，據以詐得附表一編號1至3所示數額之金錢得
    手，且該詐騙集團成員又於99年12月13日及同年月14日以本
    件門號及楊守成之門號聯絡吳家慧（另案經檢察官偵辦），
    由吳家慧於 99年12月14日在臺中市○區○○路174號全家便
    利商店前，提供其子王品皓所申設之中華郵政股份有限公司
    大智郵局帳號00000000000000號帳戶之存摺影本、金融卡及
    密碼後， 經由附表一編號4所示之詐騙方法，詐使附表一編
    號4 所示之被害人將如附表所示數額之金錢匯入如附表一編
    號4所示之帳戶，據以詐得附表一編號4所示數額之金錢得手
    。
二、訊據被告朱榮燦對於其於上開時地申辦本件門號，以及詐騙
    集團成員曾使用本件門號及楊守成之門號聯繫周春玲及吳家
    慧，取得渠二人提供之上揭帳號之提款卡、金融卡及密碼，
    並透過附表一所示之詐騙方法，詐使附表一所示之被害人將
    附表一所示數額之金錢匯入附表一所示之帳戶，據以詐得如
    附表一所示數額之金錢得手等情，固為坦認，惟矢口否認有
    何幫助詐欺犯行，並辯稱：本件門號係欲供自己使用及掌控
    通信費用而申辦，然於 99年11月6日欲前往馬祖工作，騎乘
    機車至新營車站轉乘火車至松山車站時，因趕時間不小心將
    本件門號之 SIM卡留置於機車置物箱內，之後經警員通知涉
    嫌詐欺，方想起本件門號之 SIM卡仍放在機車置物箱內，隨
    即託其胞弟前往新營車站察看機車狀況，才知悉本件門號之
    SIM卡已遺失云云。經查：
    (一)前開詐騙集團成員經以本件門號及楊守成之門號聯繫周春
      玲及吳家慧，取得渠二人提供之上揭帳號之提款卡及密碼
      ，並透過附表所示之詐騙方法，詐使附表一所示之被害人
      將如附表一所示數額之金錢匯入如附表一所示之帳戶，據
      以詐得如附表一所示數額之金錢得手等情，為被告所坦認
      ，核與證人鄭心怡、呂錦坤、宋瑞梅、張桂芳、周春玲、
      吳家慧於警詢中之陳述情節相符，並有附表二所示非供述
      證據可稽。
    (二)再查被告於申辦本件門號之時，本身即有以其名義申辦之
      0000000000號、 每月最低費用新臺幣（下同）333元之月
      租型行動電話門號（於 99年9月18日申辦），迄今仍持續
      使用該月租型行動電話門號，且每個月之通話費均超過33
      3元之最低費用之情， 為被告於偵查中及審理中所陳，並
      有0000000000號行動電話門號之亞太行動電話查詢1 份可
      稽（見簡易審卷第38、56、121頁），則被告在99年10月3
      0日之時即已有申辦前開月租型行動電話供自己使用， 且
      行動電話門號之收費方式，一般分為預付卡型及月租型，
      前者之特點在於需先繳付一定之款項取得使用該門號進行
      通話之額度，並於額度用罄後，該預付卡型門號僅得接收
      來話而無法發話，後者即月租型門號之特點在於約定每月
      固定最低額之通話費，如該月通話費未抵約定之最低額，
      仍按最低額收費，但若超過該最低額，費率越高即可享有
      越多通話費之優惠（如通話費免費、資費調降等），則被
      告在99年10月30日之時，本有申辦前開月租型行動電話供
      自己長期使用，且其每月之通話費均超過該月租型行動電
      話門號所約定之最低通話費用，顯示該月租型行動電話門
      號係供被告長期使用，並因其每月之通話費用均超過最低
      通話費用，而可享有電信業者提供之通話優惠之故，實無
      再另行申辦屬於預付卡型、通話費率又較昂貴且又無通話
      優惠之本件門號之必要。
    (三)被告固辯稱其係為掌控通話費用之上限，方又申辦本件門
      號云云，惟若欲掌控通話費用，理應僅使用預付卡型門號
      ，始能藉由只能在預定之通話額度內撥打通話之方式，得
      以確實掌控通話費用，相對地，月租型門號即因無通話額
      度上限之預定，而無法達此作用，惟依前所述，被告卻在
      已申辦使用月租型門號之狀況下，又再申辦預付卡型之本
      件門號，使自己因同時使用上開月租型門號及預付卡型之
      本件門號，而處於通話費用更無法掌控之狀態，已難認被
      告申辦本件門號之目的在於掌控通話費用。
    (四)又查被告除於99年10月30日申辦本件門號外，尚於同日申
      辦臺灣大哥大公司之0000000000號預付卡型行動電話門號
      ，復於同年月31日又申辦臺灣大哥大之0000000000號預付
      卡型行動電話門號， 有該2支預付卡型行動電話門號之臺
      灣大哥大預付卡申請書各及臺灣大哥大資料查詢各1 份可
      憑（見簡易審卷第29、73頁、74頁），被告就在上開二日
      內陸續申辦3支預付卡型行動電話門號一事， 固以因其要
      前去工作之馬祖地區，亞太電信之本件門號之通話訊號不
      佳，其才另申辦臺灣大哥大之預付卡型行動電話門號供己
      使用云云置辯，惟預付卡型行動電話門號之通話額度用罄
      後，再予儲值購買通話額度即可，且馬祖地區亦有統一超
      商（ 95年3月31日即開幕營業）可提供儲值服務，衡情應
      無在二日內陸續申辦上揭 3支預付卡型行動電話門號之必
      要，更況若有亞太電信在馬祖地區之通話訊號欠佳之疑慮
      ，則被告何以不僅仍使用上開亞太電信所屬之0000000000
      號月租型行動電話門號，甚至在99年10月30日除申辦臺灣
      大哥大之預付卡型行動電話門號外，又會出現申辦同屬亞
      太電信而同樣存有通話訊號欠佳疑慮之本件門號之舉動，
      可見被告上開所辯，並不合情理。
    (五)又被告固辯稱其係將本件門號之 SIM卡放置在機車之置物
      箱內，忘了取走而遺失云云，惟並無任何相關報案遺失之
      資料可供參憑，且電信公司核發之嵌置行動電話門號SIM
      卡之卡片，外觀如同國民身分證、健保卡等一般證件，而
      該取下供裝置於行動電話內之 SIM卡，本身更僅有如成人
      大拇指指甲般之大小，均可輕易放置於口袋、皮夾而隨身
      攜帶，衡情被告對於如此便於攜帶且欲供己使用之本件門
      號之 SIM卡，當可置於隨身之皮夾、行李，以利使用之需
      ，更況上開被告另於99年10月30日申辦之0000000000號行
      動電話門號，係直至100年5月21日始因過期而停用，且另
      於99年10月31日申辦之0000000000號行動電話門號，直至
      100年6月1日查詢使用情形時， 都還在正常開通之狀況，
      有前揭臺灣大哥大資料查詢可參，是以，被告就與本件門
      號同在99年10月30日申辦之0000000000號行動電話門號之
      SIM卡，以及於同年月31日申辦之 0000000000號行動電話
      門號之SIM卡，既均未見有何因SIM卡遺失而停用之情形，
      被告竟唯獨就與上開二支門號之 SIM卡相同大小、同樣可
      隨身攜帶之本件門號之SIM卡， 卻會遺忘而獨留於機車置
      物箱內並恰巧遭人取走，其不合情理之處甚彰，則被告辯
      稱其係將本件門號之 SIM卡放置在機車之置物箱內而遺失
      云云，難予採信。
    (六)依上所述，被告在並無申辦本件門號供己使用之需求及理
      由之下，仍申辦本件門號，且於取得該門號之 SIM卡後，
      復於未見該SIM卡有何遺失或遭外力侵奪等跡象之下，該S
      IM卡卻由詐欺集團取得而淪為供助益實行本件詐欺取財犯
      罪之工具，並再參以詐欺集團取得他人申辦之行動電話門
      號之 SIM卡，目的在於利用該門號撥打電話進行詐騙，或
      供聯絡獲取供收領詐欺款項使用之帳戶之存摺、提款卡、
      密碼等事務，並藉以隱藏真實身分而躲避司法機關之追查
      ，故詐欺集團為順利達成詐欺取財之目的，其就獲取而欲
      供助益實行詐欺取財犯行之行動電話門號之 SIM卡，當係
      在確保申辦人至少在一定之期間內，不會進行將該行動電
      話門號申報遺失而使之停用或其他申請停用之舉動之狀況
      下，詐欺集團始敢大膽利用該門號遂行詐欺取財之犯罪，
      否則詐欺集團豈非處在用於實行詐欺犯行之行動電話門號
      隨時遭到停用之高度風險，使其無法與受騙對象聯絡或順
      利獲取供收領詐欺款項使用之帳戶之存摺、提款卡、密碼
      ，導致犯罪目的無法達成，反而陷於徒勞無功之窘境此等
      犯罪模式綜合以觀，可合理研判詐騙集團應係經由被告提
      供本件門號，始能順利使用本件門號助益實行本件詐欺取
      財犯罪。
    (七)按刑法上之故意可分為直接故意與不確定故意（間接故意
      ），所謂「不確定故意」，係指行為人對於構成犯罪之事
      實，預見其發生而其發生並不違背其本意者，刑法第13條
      第2項定有明文。 查今日一般人申辦行動電話門號並非難
      事，如非供犯罪之非法使用，衡諸常情，自無置自己名義
      申請之行動電話門號不用，而取得他人行動電話門號使用
      之必要。且行動電話門號係屬個人聯絡工具，具有高度專
      屬性，一般人皆有妥為保管防止他人任意使用之認識。縱
      因特殊情況偶有交付他人使用之需，亦必然深入瞭解用途
      後再行提供以使用，方符常情。而該門號如落入不明人士
      手中，極易被利用為與財產有關之犯罪工具，此又係具備
      一般生活智識者皆能體察之常識。參以邇來詐欺者常使用
      他人行動電話門號作為收集帳戶以詐騙被害人之聯繫方式
      ，並廣經媒體披載，凡對社會動態尚非全然不予關注者均
      能知曉，被告對此當無不知之理。則縱使並不確知所提供
      之行動電話門號，係遭他人用以與出售帳戶之人聯絡，惟
      對於其所提供之上揭行動電話門號，將遭人作為蒐購帳戶
      之聯絡工具，應有概括之認識，且可預見其發生，竟仍同
      意提供予他人使用，顯對詐騙集團成員以該門號作為犯罪
      工具，亦不違背其本意，且其無確信行動電話門號不至遭
      利用為犯罪之用，仍將行動電話門號提供他人，足認被告
      確有幫助他人犯罪之不確定故意至明。從而，被所辯云云
      ，無非事後飾卸之語，不足採信。本件事證明確，被告犯
      行洵堪認定。
三、前開向被告取得本件門號之SIM卡1枚，而為如附表所示之詐
    欺行為之姓名年籍不詳之成年人及其所屬詐騙集團之成年成
    員，係為犯刑法第339條第1項之詐欺取財罪之共同正犯。被
    告提供本件門號之 SIM卡予詐欺集團成員，作為該詐欺集團
    聯絡獲取帳戶後用以詐騙被害人匯款所用，其係基於幫助他
    人詐欺取財之不確定故意，且所為係屬詐欺取財罪構成要件
    以外而助益詐欺犯行實行之行為，核其所為，係為刑法第33
    9條第1項詐欺取財罪之幫助犯，依刑法第30條第2 項規定，
    按正犯之刑減輕之；再被告有前開第一項所載之犯罪科刑執
    行情形，有臺灣高等法院被告前案紀錄表1 份可憑，其於有
    期徒刑執行完畢後， 5年內故意再犯本件有期徒刑以上之罪
    ，為累犯，應依刑法第47條第1 項規定加重其刑，並依法先
    加後減之。又被告交付本件門號 SIM卡予詐騙集團使用，幫
    助詐騙集團對附表所示被害人實行詐欺取財犯行，係以一行
    為觸犯數個相同罪名之同種想像競合犯，應依刑法第55條之
    規定，論以一罪。附表一編號4 所示移送併辦部分，與聲請
    簡易判決處刑部分有想像競合之裁判上一罪關係，為聲請簡
    易判決處刑效力所及，本院自應併予審理。
四、爰審酌被告知悉目前社會上以各種方式詐財之惡質歪風猖獗
    ，令人防不勝防，復加以詐財者多借用他人之行動電話門號
    作為聯繫使用，提供行動電話門號者非惟幫助詐騙者遂行詐
    欺取財目的，同時使詐欺者得以隱匿其真實身分，減少遭查
    獲之風險，增加被害人尋求救濟之困難，愈使其肆無忌憚，
    加深犯罪之猖獗，被告所為阻礙國家偵查追緝之行使，助長
    社會詐騙歪風，國家難以對於詐欺取財之正犯追訴、處罰，
    復審酌被害人人數之多寡、遭詐騙之金額，暨被告犯後飾詞
    卸責，難見有所悔悟等一切情狀，量處如主文所示之刑，並
    諭知易科罰金之折算標準。至於本件門號之SIM卡1枚，雖係
    供本件犯罪所用之物，惟未經扣案且又非屬違禁物或需義務
    沒收之物，故不另為沒收之諭知。
五、同案被告楊守成部分業另行判決，附此敘明。
六、據上論斷，應依刑事訴訟法第449條第1項、第454條第1項，
    刑法第30條、第339條第1項、第47條第1項、第41條第1項前
    段，刑法施行法第1條之1第1項、第2項前段，逕以簡易判決
    處刑如主文。
七、如不服本判決，得於判決送達之日起10日內，以書狀敘述理
    由，向本庭提起上訴。
中    華    民    國   100    年    9     月    27    日
                  刑事第五庭  法  官  陳威龍
以上正本證明與原本無異。
                              書記官  蘇嬿合
中    華    民    國   100    年    9     月    27    日
附錄論罪科刑法條：
中華民國刑法第339條第1項
意圖為自己或第三人不法之所有，以詐術使人將本人或第三人之
物交付者，處5年以下有期徒刑、拘役或科或併科1千元以下罰金
。
附表一：
  ┌──┬───┬────────┬────────────────────┬──┐
  │編號│被害人│轉帳、匯款帳戶  │詐騙方法                                │備註│
  ├──┼───┼────────┼────────────────────┼──┤
  │ １ │鄭心怡│臺灣銀行台中港分│詐騙集團成員於99年12月11日，撥打電話予鄭│    │
  │    │      │行帳號0000000000│心怡，佯稱其先前在PC HOME物之付款方式設 │    │
  │    │      │82號            │定錯誤，致使鄭心怡因而陷於錯誤，依指示於│    │
  │    │      │                │99年12月11日16時27分，在新竹市香山區內湖│    │
  │    │      │                │路68號之中華郵政ATM自動櫃員機轉帳新臺幣 │    │
  │    │      │                │（下同）29,980元至左列帳戶。            │    │
  ├──┼───┼────────┼────────────────────┼──┤
  │ ２ │宋瑞梅│臺灣銀行台中港分│詐騙集團成員於99年12月11日14時30分撥打電│    │
  │    │      │行帳號0000000000│話予宋瑞梅，佯稱其先前在PC HOM E購物之付│    │
  │    │      │82號            │款方式設定錯誤，致使宋瑞梅因而陷於錯誤，│    │
  │    │      │                │依指示於99年12月11日，在臺北縣樹林市（現│    │
  │    │      │                │改制為新北市樹林區）第一銀行ATM自動櫃員 │    │
  │    │      │                │機轉帳29,980元至左列帳戶。              │    │
  ├──┼───┼────────┼────────────────────┼──┤
  │ ３ │呂錦坤│臺灣銀行台中港分│詐騙集團成員於99年12月11日15時30分許，撥│    │
  │    │      │行帳號0000000000│打電話予呂錦坤，佯稱其先前在PC HOME 購物│    │
  │    │      │82號            │之轉帳有問題，致使呂錦坤因而陷於錯誤，依│    │
  │    │      │                │指示於99 年12月11日16時52分，在桃園市壽 │    │
  │    │      │                │昌街20巷27之1號中路郵局匯款29,980元至左 │    │
  │    │      │                │ 列帳戶。                               │    │
  ├──┼───┼────────┼────────────────────┼──┤
  │ ４ │張桂芳│中華郵政股份有限│詐騙集團成員於99年12月14日19時許撥打電話│併辦│
  │    │      │公司大智郵局帳號│予張桂芳，佯稱其先前在網路購物時誤設定為│部分│
  │    │      │00000000000000號│分期付款，致使張桂芳陷於錯誤，依指示於99│    │
  │    │      │                │年12月14日21時30分許、同日日21時41分許，│    │
  │    │      │                │在臺北縣淡水鎮（現改制為新北市淡水區）大│    │
  │    │      │                │忠街83號全聯福利社內之第一銀行ATM自動櫃 │    │
  │    │      │                │員機，轉帳26,980元至左列帳戶。          │    │
  └──┴───┴────────┴────────────────────┴──┘
附表二：（以下代號Ａ至Ｄ卷均見聲請簡易判決處刑書附表所示
）
臺灣銀行臺中港分行99年12月22日中港營字第09950019001號
  函附之周春玲開戶資料及存摺存款歷史明細查詢（Ｃ卷23至27
  頁）
本件門號及楊守成之門號之亞太電信預付卡申請書、證件影本
  （Ｃ卷39至40、42至43頁）
門號0000000000號（申辦人周春玲）之通聯調閱查詢單及門號
  0000000000（申辦人楊守成）、0000000000號（申辦人朱榮燦
  ）之申辦人資料（Ｃ卷46至52頁）
門號0000000000之雙向通聯紀錄（Ｄ卷19至20頁）
鄭心怡之郵政自動櫃員機交易明細表、呂錦坤之郵政自動櫃員
  機交易明細表、宋瑞梅之第一銀行自動櫃員機客戶交易明細表
  各1份（Ｃ卷67、74、82頁）
門號0000000000號、0000000000號之雙向通聯紀錄（南檢100
  年核交1828號偵卷16、17頁）
張桂芳之第一銀行自動櫃員機客戶交易明細表（臺中市警局第
  三分局警卷9頁）
中華郵政股份有限公司大智郵局00000000000000號帳戶之開戶
  資料、客戶歷史交易清單（臺中市警局第三分局警卷15至17頁
  ）